【裁判字號】    96,上易,2551
【裁判日期】    970123
【裁判案由】    妨害公務等
【裁判全文】
臺灣高等法院刑事判決                96年度上易字第2551號
上  訴  人  臺灣板橋地方法院檢察署檢察官
被      告  乙○○
上列上訴人因被告妨害公務案件，不服臺灣板橋地方法院96年度
易字第1811號，中華民國96年8月10日第一審判決（起訴案號：
臺灣板橋地方法院檢察署96年度偵字第11415號），提起上訴，
本院判決如下：
    主  文
原判決撤銷。
乙○○對於公務員依法執行職務時，施脅迫，累犯，處拘役肆拾
日，如易科罰金，以新臺幣壹仟元折算壹日。扣案折疊刀乙把沒
收。
    事  實
一、乙○○前因違反肅清煙毒條例與麻醉藥品管理條例案件，經
    原法院以75年度訴字第580號判處有期徒刑5年與4月確定；
    另又因竊盜案件，經本院以82年度上訴字第2476號判處有期
    徒刑1年6月確定，嗣與上開宣示之有期徒刑5年及4月合併定
    應執行刑為6年2月，於民國94年10月28日執行完畢。
二、乙○○於96年5月16日15時許，在臺北縣三重市○○街玫瑰
    公園，因形跡可疑不服警方盤查，竟基於恐嚇及妨害公務之
    犯意，掏出其前在該公園內所拾獲之無主物折疊刀乙支，對
    前來盤查之制服員警甲○○揮舞，並恫稱「你再過來我就給
    你死」等語，以此脅迫之方式，對甲○○為加害生命、身體
    之惡害通知，使甲○○心生畏懼，致生危害於安全，嗣經甲
    ○○以無線電招來警援始制伏乙○○。
三、案經甲○○訴由臺北縣政府警察局三重分局移送偵查起訴。
    理  由
一、按刑事訴訟法第273條之1第1項規定，除被告所犯為死刑、
    無期徒刑、最輕本刑為3年以上有期徒刑之罪、或高等法院
    管轄第一審案件者外，於審判期日前之程序進行中，被告先
    就被訴事實為有罪之陳述時，審判長得告知被告簡式審判程
    序之旨，並聽取當事人、代理人、辯護人及輔佐人之意見後
    ，裁定進行簡式審判程序。經查，本件被告乙○○被訴妨害
    公務等一案，非前開不得進行簡式審判程序之案件，經被告
    於本院審理時就被訴事實為有罪之陳述，且經本院告知被告
    簡式審判程序之旨，聽取被告及檢察官之意見後，爰依上開
    刑事訴訟法第273條之1之規定，當庭裁定改依簡式審判程序
    審判之，合先敘明。
二、上揭犯罪事實，業據被告乙○○於原審及本院審理時坦承不
    諱，核與證人林福榮及在場目睹事發過程之林勝雄於警詢及
    偵查中所為之供述相為合致，復有扣案折疊刀乙支可為佐據
    ，上開補強證據已足資擔保被告所為之上開任意性自白具有
    相當程度之真實性，而得使本院確信被告前述自白之犯罪事
    實確屬真實，從而依刑事訴訟法第156條第1項「被告之自白
    ，非出於強暴、脅迫、利誘、詐欺、疲勞訊問、違法羈押或
    其他不正之方法，且與事實相符者，得為證據。」及第2項
    「被告或共犯之自白，不得作為有罪判決之唯一證據，仍應
    調查其他必要之證據，以察其是否與事實相符。」規定，本
    院自得依被告前述自白及各該補強證據認定被告確有妨害公
    務犯行。本件事證明確，被告犯行洵堪認定，應依法論科。
三、按刑法第135條第1項之妨害公務罪，以行為人對於公務員依
    法執行職務時，施以強暴、脅迫，即屬當之；所稱「強暴」
    ，係指一切有形之物理力之行使而言，不問其係對人或對物
    為之，均包括在內，申言之，行為人之強暴行為，並不限於
    對公務員身體直接實施暴力，凡以公務員為目標，而對物或
    他人實施暴力因而產生積極妨害公務員執行職務者均屬之；
    所稱「脅迫」，則指以侵害生命、身體、自由、名譽、財物
    之不法為目的之意思，通知對方足使其生恐怖之心之一切行
    為而言（最高法院82年度臺上字第608號判決、84年度臺非
    字第333號判決參照）。查甲○○係警員，為刑法上公務員
    無訛，其因見被告行跡可疑，依警察職權行使法之規定上前
    盤查，為依法執行公務。又被告乙○○揮舞折疊刀命員警甲
    ○○不得靠近，並恫稱「你再過來我就給你死」等語，其目
    的係在警告警員不得靠近，如靠近，將以折疊刀攻擊之意，
    從而使警員甲○○畏怖其之生命、身體將遭危害致不敢接近
    而與之僵持，其程度情狀應該當「脅迫」而未及「強暴」之
    程度，公訴人起訴書犯罪事實欄贅載「強暴」文字，應予更
    正。
四、核被告乙○○所為，係犯刑法第135條第1項之妨害公務罪，
    及同法第305條之恐嚇危害安全罪。其以一行為同時觸犯上
    開二罪名，為想像競合犯，應依刑法第55條之規定，從其中
    法定刑較重之妨害公務罪處斷。又被告有如事實欄所載之犯
    罪科刑執行紀錄，此有本院被告前案紀錄表附卷足參，其於
    有期徒刑執行完畢後5年以內以故意再犯本件最重本刑為有
    期徒刑以上之罪，為累犯，應依刑法第47條第1項之規定加
    重其刑。原審據以論罪科刑，固非無見，惟查：(一)被告乙○
    ○僅持折疊刀揮舞並口出恫詞命執勤員警甲○○不得靠近，
    並無對物或人施以暴力行為，原審認被告係以施強暴方式妨
    害公務員執行勤務，自有未洽。(二)本件被告犯罪時間在民國
    96年4月24日以後，應無中華民國96年罪犯減刑條例之適用
    ，原審不察而為減刑，亦有未合。公訴人上訴意旨，執此指
    摘原判決不當，為有理由，自應由本院將原判決撤銷改判。
    爰審酌被告素行、犯罪動機、行為之方式、造成之危害，及
    審理中能坦承犯行，犯後態度尚稱良好，並經告訴人甲○○
    於偵查中表明願為原諒不再追究之意等一切情狀，量處如主
    文第2項所示之刑，並諭知易科罰金之標準，以資儆懲。至
    扣案折疊刀乙把，係被告拾得無主物而先占，依民法第802
    條之規定取得所有權，並為供本件犯罪所用之物，業據其供
    承在卷，應依刑法第38條第1項第2款之規定沒收之。
據上論斷，應依刑事訴訟法第369條第1項前段、第364條、第299
條第1項前段、第273條之1第1項，刑法第135條第1項、第305條
、第55條、第47條第1項、第41條第1項前段、第38條第1項第2款
，刑法施行法第1條之1第1項、第2項前段，判決如主文。
本案經檢察官陳大偉到庭執行職務。
中    華    民    國    97    年    1     月    23    日
                    刑事第十五庭審判長法  官  吳昭瑩
                                      法  官  李釱任
                                      法  官  蘇隆惠
以上正本證明與原本無異。
不得上訴。
                                      書記官  吳玉華
中    華    民    國    97    年    1     月    23    日
附錄本案論罪科刑法條全文：
中華民國刑法第135條
  對於公務員依法執行職務時，施強暴脅迫者，處3年以下有期
  徒刑、拘役或300元以下罰金。
  意圖使公務員執行一定之職務或妨害其依法執行一定之職務或
  使公務員辭職，而施強暴脅迫者，亦同。
  犯前2項之罪，因而致公務員於死者，處無期徒刑或7年以上有
  期徒刑；致重傷者，處3年以上、10年以下有期徒刑。
中華民國刑法第305條
  以加害生命、身體、自由、名譽、財產之事，恐嚇他人致生危
  害於安全者，處2年以下有期徒刑、拘役或300元以下罰金。


司法院資訊處製作；財團法人民間司法改革基金會備份。
